【裁判字號】    89,簡上,14
【裁判日期】    890629
【裁判案由】    排除侵害
【裁判全文】
臺灣彰化地方法院民事判決  八十九年度簡上字第十四號
    上  訴  人  丙○○
    訴訟代理人  黃精良律師
    複  代理人  乙○○
    被  上訴人  甲○○
    訴訟代理人  薛力榮
右當事人間請求排除侵害事件，上訴人對於中華民國八十八年八月十六日本院第一審
判決（八十八年度員簡字第二四五號）提起上訴，本院判決如左：
    主      文
原判決廢棄。
被上訴人第一審之訴駁回。
第一、二審訴訟費用由被上訴人負擔。
    事      實
甲、上訴人方面：
  一、聲明：如主文所示。
  二、陳述：除與原判決記載者相同，茲引用之，另補稱：原審測量有誤，請求重新
      鑑測。
乙、被上訴人方面：
  一、聲明：請求判決駁回上訴。
  二、陳述：除與原判決記載者相同，茲引用之，另補稱：依內政部土地測量局之鑑
      定書暨鑑定圖之面積分析表所示，系爭二五五之四、二五五之一一地號土地與
      毗鄰之同地段二五五之一０、二五五之三地號土地，測量結果登記簿面積與地
      籍圖實測面積，除第二五五之一一地號土地面積增加六平方公尺外，其餘均有
      減少，足證本件土地相鄰界址有誤，該測量結果亦屬錯誤，請求送第三機關再
      次鑑測。
    理      由
一、本件被上訴人起訴主張：坐落彰化縣埔心鄉○○段油車小段第二五五之一一地號
    土地為其所有，上訴人竟於該土地上置放物品十二平方公尺，係無正當權源占用
    被上訴人之上開土地，本於所有權之作用提起本訴等情。上訴人則以：其所堆置
    物品之部分土地仍在其所有之同地段第二五五之四地號土地內，未占用被上訴人
    之系爭土地，原審測量有誤，請求重新鑑測等語，資為抗辯。
二、按當事人主張有利於己之事實者，就其事實有舉證之責任，民事訴訟法第二百七
    十七條前段定有明文。經查，原審囑託溪湖地政事務所測量結果，雖認上訴人所
    堆置之地上物占用被上訴人所有系爭土地十二平方公尺，惟經本院再度囑託內政
    部土地測量局鑑測結果，如後附鑑定書暨鑑定圖所示，被上訴人所指陳上訴人堆
    置花盆位置，並未逾越使用彰化縣埔心鄉○○段油車小段第二五五之一一地號土
    地。按內政部土地測量局係採用精密電子測距經緯儀，在系爭土地附近測設圖根
    點，經計算檢核閉合後作為該測區之控制點，然後以該圖根點為基準，施測系爭
    土地及附近各界址點、使用坵形位置，將各點計算之數值座標輸入電腦，經自動
    繪圖儀展繪於鑑測原圖上，然後依據彰化溪湖地政事務所保管之地籍圖，謄繪本
    案系爭土地及附近之地籍圖經界線，與前項成果核對檢核後測定於鑑測原圖上，
    作成鑑定圖，顯然依內政部土地測量局之測量方法其精確度應較原地政機關為高
    ，所測之結果較可採信。又被上訴人雖於本院主張：依前開土地測量局之鑑定結
    果所示，系爭二五五之四、二五五之一一地號土地與毗鄰之同地段二五五之一０
    、二五五之三地號土地，測量結果登記簿面積與地籍圖實測面積，除二五五之一
    一地號土地面積有增加外，其餘均減少，足證本件土地相鄰界址有誤，該測量結
    果亦屬錯誤，請求送第三機關再次鑑測云云。惟查，本件係屬排除侵害之訴，有
    無占用之情事，係由測量人員參考現有之地籍圖表等資料予以測繪，被上訴人如
    認係土地界址有誤，係屬經界涉訟之訴，除非該界址經確認判定有誤予以更正，
    否則仍應以現有地籍圖之界址為準，因此測量時如發現實測面積與登記面積有誤
    ，並超過誤差範圍即應依法申請予以更正，尚不得僅以土地登記簿之登記面積做
    為確定地籍經界之依據，前開土地測量局之鑑定方式既屬精確，即無送請第三機
    關再度測量之必要，故被上訴人之抗辯，洵無足採。縱上所陳，上訴人所堆放之
    物品既未占用被上訴人之系爭土地，則被上訴人請求上訴人移除該部分土地上之
    地上物，即屬無據。
三、縱上所陳，本件被上訴人請求上訴人移除系爭土地上十二平方公尺之堆置物，為
    無理由，應予駁回，原審為被上訴人勝訴之判決，尚有未洽，依法應予廢棄改判
    。
四、結論：上訴人之上訴為有理由，依民事訴訟法第四百三十六條之一第三項、第四
    百五十條、第七十八條，判決如主文。
中      華      民      國    八十九    年      六      月    二十九    日
                                臺灣彰化地方法院民事第一庭
~B審判長法  官  李瑞季
~B      法  官  王義閔
~B      法  官  黃倩玲
右為正本係照原本作成
如對本判決上訴，須於判決送達後廿日內向本院提出上訴狀
中      華      民      國    八十九    年      六      月    二十九    日
~B法院書記官  彭月美


司法院資訊處製作；財團法人民間司法改革基金會備份。
